【裁判字號】    98,交上訴,20
【裁判日期】    980331
【裁判案由】    公共危險等
【裁判全文】
臺灣高等法院刑事判決                98年度交上訴字第20號
上  訴  人  臺灣新竹地方法院檢察署檢察官
被      告  甲○○
上列上訴人因被告公共危險等案件，不服臺灣新竹地方法院97年
度交訴字第50號，中華民國97年12月26日第一審判決（起訴案號
：臺灣新竹地方法院檢察署97年度偵字第5853號），提起上訴，
本院判決如下：
    主  文
原判決撤銷。
甲○○服用酒類，不能安全駕駛動力交通工具而駕駛，累犯，處
有期徒刑陸月。又因過失致人於死，處有期徒刑壹年肆月。又駕
駛動力交通工具肇事，致人死亡而逃逸，累犯，處有期徒刑壹年
陸月。應執行有期徒刑參年貳月。
    事  實
一、甲○○前因過失傷害致重傷案件，經臺灣新竹地方法院於民
    國96年1月19日以95年度交易字第25號判處有期徒刑四月確
    定，減刑後，甫於96年12月3日易科罰金執行完畢。
二、詎甲○○猶不知悔改，於97年6月15日晚上9時許，在新竹縣
    竹北市○○路竹北KTV飲用啤酒十幾瓶，至翌日即同年6月16
    日上午1時許，已不能安全駕駛動力交通工具，竟仍駕駛車
    號DI-5216號自用小客車搭載友人許婷雲，沿新竹縣新豐鄉
    ○○路○段由東往西方向行駛，於同日1時50分許，行經康
    樂路一段松林活動中心前彎度約十至二十度左彎彎道時，本
    應注意汽車在道路無速限標誌或標線者，行車時速不得超過
    五十公里；行經設有彎道之路段時應減速慢行，作隨時停車
    之準備；汽車在未劃設慢車道之雙向二車道，且劃有分向限
    制線之路段，不得駛入來車之車道內，而依當時天候晴、夜
    間有照明、柏油路面乾燥、無缺陷，視距良好等，並無不能
    注意之特殊情事，竟因其酒後注意力無法集中，影響駕車操
    控能力，疏未注意上述注意義務，甲○○所駕車輛即逆向侵
    入對向康樂路由西往東方向車道，且未減速慢行作隨時停車
    之準備，並以超過限速五十公里以上之時速高速超速行駛，
    適有丙○○駕駛車號BXB-556重型機車由西往東方向迎面駛
    來，甲○○所駕小客車左前車頭正面撞擊丙○○所駕重型機
    車車頭，丙○○因而彈上甲○○所駕車輛前方擋風玻璃後翻
    落，並受有骨盆腔骨折、左大腿開放性骨折及多處鈍力傷之
    傷害，其左大腿遭撞斷後掉落距撞擊點42.1公尺處，所騎乘
    之機車尚卡在甲○○小客車下向前滑行約108.3公尺，嗣路
    人報案後經救護車將丙○○緊急送往新竹縣東元綜合醫院急
    救，但於同年6月16日上午2時11分到院前已死亡，並於97年
    6月16日上午3時30分宣佈急救無效。甲○○明知其駕駛汽車
    肇事致人死亡，應對被害人即時救護，以減少傷亡並不得規
    避其責任，竟未採取電話報案或直接將丙○○送醫等必要之
    救助行為，亦未停留於現場等候警方前來處理責任歸屬問題
    ，其所駕駛之小客車因猛烈撞擊致該車左前方保險桿、輪胎
    、鋼圈均受損並一度熄火，所懸掛之DI-5216號車牌亦掉落
    現場，甲○○發覺肇事未下車查看，再度啟動引擎，逕行駛
    離現場，行至新竹縣新豐鄉上坑村坑子口432號前，因車輛
    受損嚴重無法再行駛，而為警據報循線查獲，並於97年6月
    16日上午2時17分許對甲○○施以酒精濃度測試，發現其呼
    氣酒精濃度測定值達每公升0.45毫克，始查悉上情。
三、案經被害人乙○○告訴並由臺灣新竹地方法院檢察署檢察官
    自動檢舉偵查起訴。
    理  由
一、按被告以外之人於審判外之言詞或書面陳述，除法律有規定
    者外，不得作為證據。被告以外之人於審判外之陳述，經當
    事人於審判程序同意作為證據，法院審酌該言詞陳述或書面
    陳述作成時之情況，認為適當者，亦得為證據。當事人、代
    理人或辯護人於法院調查證據時，知有第159條第1項不得為
    證據之情形，而未於言詞辯論終結前聲明異議者，視為有前
    項之同意，刑事訴訟法第159條第1項及第159條之5分別定有
    明文。查本案卷內被告以外之人於審判外之陳述，檢察官及
    被告均未爭執其得為證據之資格，且迄本院辯論終結前，復
    未就該等證據之證據能力聲明異議，本院審酌上開證據並無
    違法取得之程序瑕疵，復無證明力過低等情形，依法均具有
    證據能力。
二、上訴人即被告甲○○經合法傳喚，無正當理由未到庭陳述，
    惟其確有於前揭時地飲用酒類後，駕駛車號DI-5216號小客
    車，在彎道逆向超速與被害人丙○○騎乘之重型機車發生正
    面撞擊，致被害人受傷後不治死亡，且於肇事致人死亡後未
    下車察看救護亦未報警處理而逕行駛離現場等情，業據被告
    於警詢、偵查及原審審理時坦承不諱（見相字卷第9至13頁
    、第47至49頁、第145頁，原審卷第34至35頁），核與告訴
    人乙○○、證人即案發當時乘座於被告汽車右前方座位之友
    人許婷雲於警詢、偵查中指證之情節相符（見相字卷第14至
    19頁、第48至49頁），並有道路交通事故現場圖、道路交通
    事故調查表(一)(二)、現場照片，疑似交通事故肇事逃逸追查表
    ，交通事故初步分析研判表肇事人自首情形紀錄表等件附卷
    足參。且查：
  (一)被害人丙○○係因本案車禍致受有骨盆腔骨折、左大腿開放
    性骨折及多處鈍力傷之傷害而死亡，經救護車送至新竹縣東
    元綜合醫院急救，於到院前已死亡，無意識、無呼吸、無脈
    膊，雙眼瞳孔放大無光反射，心電圖呈現無心跳，左下肢截
    肢併廣泛出血，於97年6月16日上午3時30分宣佈急救無效之
    情，有東元綜合醫院診斷證明書一紙附卷可佐（見偵查卷第
    29 頁）。且經臺灣新竹地方法院檢察署檢察官督同檢驗員
    相驗屬實，製有相驗筆錄、相驗屍體證明書、驗斷書及相驗
    照片等件在卷可查（見相字卷第52至70頁）。
  (二)按當人飲酒後，若以呼氣酒精濃度測試器測得之呼氣濃度達
    到每公升0.5毫克時，反應較慢，感覺減低，將影響駕駛；
    達到每公升0.75毫克時，思考與個性行為均會改變；達到每
    公升1.0毫克時，步態不穩，噁心嘔吐，精神混惑不清晰；
    達到每公升1.5毫克時，說話不清楚，感覺喪失，視力模糊
    ；達到每公升2.0毫克時，體溫與血糖均降低，肌肉控制差
    ，甚至會導致癲癇發作；達到每公升3.5毫克時，則已經神
    智不清，反射減低，甚至呼吸抑制等情，業據行政院國軍退
    除役官兵輔導委員會臺北榮民總醫院以88年8月5日（88）北
    總內字第26868號函示明確。查被告甲○○經員警檢測其呼
    氣酒精濃度結果，達每公升0.45毫克，有呼氣酒精濃度測定
    紀錄表、刑法第185條之3案件測試觀察紀錄表、汽機車駕駛
    人酒後生理協調平衡檢測紀錄表等件在卷可憑（見相字卷第
    20至23頁），且依其逆向超速駕駛之行為，其酒後不能安全
    駕駛動力交通工具之情，甚為明確。
  (三)又飲酒後其吐氣所含酒精成分超過每公升0.25毫克以上者，
    不得駕車；駕駛人駕駛汽車，應遵守道路交通標誌、標線、
    號誌之指示，並服從交通指揮人員之指揮；行車速度，依速
    限標誌或標線之規定，無速限標誌或標線者，行車時速不得
    超過50公里、又行經設有彎道之路段應減速慢行，作隨時停
    車之準備；汽車在未劃設慢車道之雙向二車道行駛，均應在
    遵行車道內行駛，在劃有分向限制線之路段，不得駛入來車
    之車道，道路交通安全規則第114條第2款、第90條、第93條
    第1、2款及第97條第1項第1、2款分別定有明文。本件被告
    自承為考領有自用小客車駕駛執照之人，並有道路交通事故
    調查報告表(二)所載駕駛資格情形為「有適當駕照」，則其駕
    車自應注意上開道路交通安全法規之規定，而依當時天候晴
    、夜間有照明、柏油路面乾燥、無缺陷，視距良好等，並無
    不能注意之情事，乃竟仍疏未注意，在飲酒後呼氣所含酒精
    濃度已達每公升0.45毫克時猶駕駛上開車輛，於97年6月16
    日上午1時50分許，行經新竹縣新豐鄉○○路○段松林活動
    中心前左彎彎道（彎度約10至20度），原應減速慢行，作隨
    時停車之準備，並注意在劃有分向限制線之路段，不得駛入
    來車之車道內，竟因酒後注意操控能力不佳，率然以超過限
    速時速五十公里以上之高速侵入對向車道逆向行駛，致迎面
    撞擊被害人丙○○所駕機車，使其人車彈飛倒地，左大腿斷
    落現場，並受有骨盆腔骨折、左大腿開放性骨折及多處鈍力
    傷之傷害，於送往東元綜合醫院急救前已不治死亡，被告對
    於本件車禍之發生，顯有過失，甚為明確，且其過失行為復
    與被害人死亡之結果間具有相當因果關係。被告酒後不能安
    全駕駛動力交通工具及過失致人於死等犯行，已堪認定。
  (四)再者，被告於警詢、偵查及原審審理時均供稱：伊當時因為
    害怕，所以沒有下車查看並繼續行駛等語明確，且依卷附照
    片所示，被告所駕駛之上開自小客車於肇事後，車頭左前方
    之車燈、保險桿均毀損，擋風玻璃左半部並有撞擊之裂痕，
    而依新竹縣警查局竹北分局處理相驗案件初步調查報告表暨
    報驗書所載，自小客車之左前車頭正面撞擊重機車之前車頭
    ，機車駕駛往上彈，其頭部撞擊自小客車左前擋風玻璃及玻
    璃鐵支柱，該處既在被告眼前且人之身軀亦非難辨，足認被
    告受此劇烈撞擊，自應於案發時即知肇事，被告於肇事後猶
    駕車離去，棄已受傷倒地之丙○○於不顧，其主觀上有肇事
    逃逸之故意甚明，此外並有新竹縣政府警察局竹北分局疑似
    道路交通事故肇事逃逸追查表、肇事人自首情形紀錄表及警
    方職務報告各一件在卷可憑（見相字卷第92至94頁、72至75
    頁），被告駕駛動力交通工具肇事致人死亡而逃逸之犯行，
    亦堪認定。
  (五)綜上，被告之自白核與事實相符，洵屬可採。其確有於前揭
    時地酒後駕車過失致人於死復肇事逃逸等犯行，事證至為明
    確，其犯行堪以認定，應依法論科。
三、核被告甲○○所為，係犯刑法第185條之3服用酒類不能安全
    駕駛動力交通工具罪、第276條第1項過失致人於死罪及第18
    5條之4之駕車肇事逃逸罪。所犯三罪間，犯意各別，行為互
    殊，應予分論併罰。又被告為警查獲後，經測得其飲酒後呼
    氣所含酒精濃度達每公升0.45毫克，其酒醉駕車致人死亡，
    應依道路交通管理處罰條例第86條第1項之規定，就過失致
    死部分依法加重其刑。被告前有如事實欄所示之論罪科刑執
    行紀錄，有本院被告前案紀錄表一件附卷可稽，其於五年內
    故意再犯本件有期徒刑以上之酒後不能安全駕駛罪及肇事逃
    逸罪，均應論以累犯，並依刑法第47條第1項規定加重其刑
    。
四、原審據以論罪科刑，固非無見。惟查：(一)按法律上屬於自由
    裁量之事項，有其外部性界限及內部性界限，並非概無拘束
    。依據法律之具體規定，法院應在其範圍選擇為適當之裁判
    者，為外部性界限；而法院為裁判時，應考量法律之目的，
    及法律秩序之理念所在者，為內部性界限。法院為裁判時，
    二者均不得有所踰越。(二)被告前於93年間因過失傷害致重傷
    罪，經原審判處有期徒刑四月確定，減刑後甫於96年12月3
    日易科罰金執行完畢，然被告卻未與該案被害人和解賠償其
    損害，有該案民事判決影本及本院被告前案紀錄表一紙可按
    ，竟仍不知謹慎言行，更於本案酒後駕車失控逆向超速行駛
    ，並於肇事致人死亡後後駕車逃逸，情節重大，犯後迄今均
    未賠償被害人家屬分文，顯然前案刑罰之宣告與執行，未能
    達其應報與警惕之效果，且於本院審理時拒不到庭陳述，態
    度甚為可訾，原審猶就被告所犯三罪，各僅量處有期徒刑五
    月、一年二月及一年，並定應執行有期徒刑二年四月，揆諸
    上揭說明，有違刑罰裁量之內部界限而不符比例原則之基本
    要求甚明。檢察官循告訴人之請提起上訴，認原審量刑過輕
    ，顯不足以懲其惡性而阻止再犯，洵為有理，自應由本院將
    原判決撤銷改判，以臻適法。爰審酌被告前於93年間亦曾因
    駕車肇事，經法院判處有期徒刑確定執行在案，其素行不佳
    ，竟仍不知警惕，無視法令規範而仍執意酒後駕車，嚴重危
    害道路安全秩序及道路使用人之生命、身體及財產法益，侵
    害被害人生命法益，被害人家屬亦痛失至親，所為無可彌補
    ，其過失程度非輕，肇事後未加以及時必要之救助反駕車加
    速逃逸，惡性甚為重大，及其犯後坦承犯行，略有悔意，惟
    迄未與被害人家屬達成和解賠償其損害暨其手段、目的、教
    育智識程度等一切情狀，分別量處如主文所示之刑，並定應
    執行有期徒刑三年二月，以資懲儆。
五、被告甲○○經合法傳喚，無正當理由不到庭，爰不待其陳述
    逕行判決。
據上論斷，應依刑事訴訟法第369條第1項前段、第364條、第371
條、第299條第1項前段，道路交通管理處罰條例第86條第1項，
刑法第185條之3、第185條之4、第276條第1項、第47條第1項、
第51條第5款，刑法施行法第1條之1，判決如主文。
本案經檢察官陳玉珍到庭執行職務
中    華    民    國    98    年    3     月    31    日
                  刑事第十庭審判長法  官  楊炳禎
                                  法  官  李春地
                                  法  官  朱光仁
以上正本證明與原本無異。
肇事逃逸部份如不服本判決，應於收受送達後10日內向本院提出
上訴書狀，其未敘述上訴之理由者並得於提起上訴後10日內向本
院補提理由書（均須按他造當事人之人數附繕本）「切勿逕送上
級法院」。
其他不得上訴。
                                  書記官  王宜玲
中    華    民    國    98    年    4     月    7     日
附錄：本案論罪科刑法條全文
道路交通管理處罰條例第86條
汽車駕駛人，無駕駛執照駕車、酒醉駕車、吸食毒品或迷幻藥駕
車、行駛人行道或行經行人穿越道不依規定讓行人優先通行，因
而致人受傷或死亡，依法應負刑事責任者，加重其刑至二分之一
。
汽車駕駛人，在快車道依規定駕車行駛，因行人或慢車不依規定
，擅自進入快車道，而致人受傷或死亡，依法應負刑事責任者，
減輕其刑。
中華民國刑法第185條
（妨害公眾往來安全罪）
損壞或壅塞陸路、水路、橋樑或其他公眾往來之設備或以他法致
生往來之危險者，處5年以下有期徒刑，拘役或5百元以下罰金。
因而致人於死者，處無期徒刑或 7 年以上有期徒刑。致重傷者，
處 3 年以上 10 年以下有期徒刑。
第 1 項之未遂犯罰之。
中華民國刑法第276條
（過失致死罪）
因過失致人於死者，處 2 年以下有期徒刑、拘役或 2 千元以下
罰金。
從事業務之人，因業務上之過失犯前項之罪者，處 5 年以下有期
徒刑或拘役，得併科3千元以下罰金。


司法院資訊處製作；財團法人民間司法改革基金會備份。
